臺灣橋頭地方法院刑事判決　
111年度簡上字第37號
上  訴  人  臺灣橋頭地方檢察署檢察官
上  訴  人  
即  被  告  劉永平


            蔡永元



            吳文民


共      同
選任辯護人  蔡桓文律師
上列上訴人因被告妨害秩序等案件，不服本院橋頭簡易庭中華民
國111年3月4日111年度簡字第83號第一審刑事簡易判決（聲請簡
易判決處刑案號：110年度調偵字第261號），提起上訴，本院管
轄之第二審合議庭判決如下：
    主  文
原判決撤銷。
劉永平犯在公共場所聚集三人以上下手實施強暴，因而致生交通
往來之危險罪，處有期徒刑陸月，如易科罰金，以新臺幣壹仟元
折算壹日。
蔡永元犯在公共場所聚集三人以上下手實施強暴，因而致生交通
往來之危險罪，處有期徒刑陸月，如易科罰金，以新臺幣壹仟元
折算壹日。
吳文民犯在公共場所聚集三人以上下手實施強暴，因而致生交通
往來之危險罪，處有期徒刑陸月，如易科罰金，以新臺幣壹仟元
折算壹日。
    犯罪事實
一、劉永平與蔡永元共同承租且經營位在高雄市○○區○○路○○0巷0
    ○00號之鐵工廠，吳文民則為上開鐵工廠之員工。其等與該
    鐵工廠相鄰之高雄市○○區○○段000地號農地所有權人丙○○及
    其配偶庚○○，因土地使用問題素有嫌隙。詎劉永平竟基於傷
    害之犯意，於民國109年12月5日下午3時25分許，在上開農
    地，先徒手毆打庚○○之左臉，庚○○遭毆打後旋駕駛車牌號碼
    0000-00號自用小貨車欲搭載丙○○離開現場，劉永平即與蔡
    永元、吳文民基於傷害(承前開劉永平之同一傷害犯意)及在
    公共場所聚集三人以上下手實施強暴之犯意聯絡，於同日下
    午3時30分許，在上開鐵工廠前之維新七巷巷道中央此一公
    共場所，攔下庚○○所駕駛車輛，並一起出手將庚○○自駕駛座
    強拉出車外，三人旋即徒手毆打庚○○，庚○○倒地後，另由吳
    文民以腳踹庚○○，過程中丙○○見狀上前阻擋，其等亦推由劉
    永平徒手毆打丙○○，最終使庚○○受有左顴骨及上頷骨閉鎖性
    骨折併移位、頭部鈍傷併腦震盪、下背和骨盆挫傷、右側手
    肘擦傷、右側前胸壁擦傷等傷害，以及使丙○○受有頭皮血腫
    、輕微腦震盪、右手肘鈍挫傷等傷害，並以此方式聚集三人
    以上下手實施強暴，使上開巷道之來往車輛須因此減速、閃
    避，致生交通往來之危險。嗣經庚○○、丙○○報警處理，經警
    方調閱現場監視錄影畫面，始查悉上情。
二、案經庚○○、丙○○訴由高雄市政府警察局岡山分局報告臺灣橋
    頭地方檢察署檢察官偵查起訴。
    理  由
一、按刑事訴訟法第159條之5規定：「被告以外之人於審判外之
    陳述，雖不符前4條之規定，而經當事人於審判程序同意作
    為證據，法院審酌該言詞陳述或書面陳述作成時之情況，認
    為適當者，亦得為證據。當事人、代理人或辯護人於法院調
    查證據時，知有第159條第1項不得為證據之情形，而未於言
    詞辯論終結前聲明異議者，視為有前項之同意」。又按刑事
    訴訟法第159條之5立法意旨，在於確認當事人對於傳聞證據
    有處分權，得放棄反對詰問權，同意或擬制同意傳聞證據可
    作為證據，屬於證據傳聞性之解除行為，如法院認為適當，
    不論該傳聞證據是否具備刑事訴訟法第159條之1至第159條
    之4所定情形，均容許作為證據，不以未具備刑事訴訟法第1
    59條之1至第159條之4所定情形為前提。此揆諸「若當事人
    於審判程序表明同意該等傳聞證據可作為證據，基於證據資
    料愈豐富，愈有助於真實發見之理念，此時，法院自可承認
    該傳聞證據之證據能力」立法意旨，係採擴大適用之立場。
    蓋不論是否第159條之1至第159條之4所定情形，抑當事人之
    同意，均係傳聞之例外，俱得為證據，僅因我國尚非採澈底
    之當事人進行主義，故而附加「適當性」之限制而已，可知
    其適用並不以「不符前4條之規定」為要件（最高法院104年
    度第3次刑事庭會議決議參照）。本判決所引用之證據資料
    （詳後引證據，含供述證據、非供述證據及其他具有傳聞性
    質之證據），業經本院於上訴審之準備程序及審判程序予以
    提示、告以要旨，且檢察官、被告劉永平、蔡永元、吳文民
    (以下合稱被告3人)及其等之辯護人均同意有證據能力（詳
    簡上卷第102-103、241頁）。本院審酌各該傳聞證據作成時
    之情況，認均與本件待證事實具有關聯性，查無證據足以證
    明言詞陳述之傳聞證據部分，陳述人有受外在干擾、不法取
    供或違反其自由意志而陳述之情形；書面陳述之傳聞證據部
    分，以及其餘非供述證據，亦均無遭變造或偽造之情事，且
    均為證明犯罪事實存否所必要，認為以之作為證據應屬適當
    ，揆諸上開規定，自均具證據能力。
二、認定犯罪事實所憑之證據及理由
  ㈠上揭事實，業據被告3人於本院上訴審之審判程序中均坦承不
    諱(詳簡上卷第240、249頁)，核與證人即告訴人庚○○、丙○○
    於警詢中所證相符(詳警卷第17-20、23-26頁)，且有現場監
    視錄影畫面擷圖照片(詳警卷第81-87頁)、高雄榮民總醫院
    及高雄市立岡山醫院診斷證明書(詳警一卷第91-99、103-10
    5、109頁)在卷可憑，並經本院當庭勘驗現場監視錄影畫面
    確認屬實，有勘驗筆錄及擷圖照片在卷可佐(詳簡上卷第96-
    102、107-140頁)，足認被告3 人之任意性自白均與事實相
    符，應堪採信。
　㈡被告三人所為符合刑法第150條第1項後段規定之構成要件：
  1.按刑法第150條係以在公共場所或公眾得出入之場所有「聚
    集」之行為為其構成要件，亦即行為不論其在何處、以何種
    聯絡方式（包括社群通訊軟體）聚集，其係在遠端或當場為
    之，均為本條之聚集行為，且包括自動與被動聚集之情形，
    亦不論是否係事前約定或臨時起意者均屬之，而聚集之人數
    明定為3人以上，亦不受限於須隨時可以增加之情形，此乃
    因上開行為對於社會治安與秩序，均易造成危害之故；而本
    罪之成立，客觀上係3人以上，在公共場所或公眾得出入之
    場所聚集，進而實行強暴或脅迫（例如：鬥毆、毀損或恐嚇
    等行為），不論是對於特定人或不特定人為之，已造成公眾
    或他人之危害、恐懼不安，且行為人主觀上就此有所認識而
    仍為本罪構成要件之行為者，即該當本罪之構成要件（刑法
    第150條立法理由參照）。再按刑法第150條聚眾施強暴脅迫
    罪，屬妨害秩序之犯罪，聚眾實施強暴脅迫之人，主觀上須
    具有妨害秩序之故意，亦即應具有實施強暴脅迫而為騷亂之
    共同意思，始與該條罪質相符；惟此所稱聚眾騷亂之共同意
    思，不以起於聚集行為之初為必要；若初係為其他目的而無
    此意欲之合法和平聚集，於聚眾過程中，因遭鼓動或彼此自
    然形成激昂情緒，已趨於對外界存有強暴脅迫化，或已對欲
    施強暴脅迫之情狀有所認識或預見，復未有脫離該群眾，猶
    基於集團意識而繼續參與者，亦均認具備該主觀要件；且其
    等騷亂共同意思之形成，不論以明示或相互間默示之合致，
    亦不論是否係事前約定，或因偶發事件臨時起意，其後仗勢
    該群眾結合之共同力，利用該已聚集或持續聚集之群眾型態
    ，均可認有聚眾騷亂之犯意存在，亦即刑法第150條聚眾施
    強暴脅迫罪，其聚眾犯意之形成，非必須起於聚集之初為限
    ，縱係因偶然、突發原因，而引發三人以上同時在場實施強
    暴脅迫行為，仍足構成本罪(最高法院110年度臺上字第6191
    號判決意旨可資參照)。
　2.辯護人雖為被告3人主張：被告3人在本件於案發現場係因偶
    然突發之原因引發犯罪事實所示之強暴手段，是否符合刑法
    第150條第1項規定之構成要件，仍有審酌空間云云(詳簡上
    卷第254頁)。惟查，依上開最高法院判決要旨可知，縱然行
    為人聚集之初並無施強暴之意，在聚集後因偶發事件萌生集
    體施強暴之意，亦不當然排除刑法第150條第1項規定之適用
    。是辯護人前開所辯，已非可採。何況倘若被告3人案發時
    原僅欲與告訴人庚○○言語協商，因一時口角而偶然發生衝突
    ，至少應可自現場監視錄影畫面發現其等與告訴人庚○○有初
    步之言語交流；反觀被告3人在案發時聚集於上開巷道，待
    告訴人庚○○甫駕車駛至道路上，旋即上前將告訴人庚○○所駕
    車輛攔下，而後未見與告訴人庚○○有任何交談，即馬上出手
    將告訴人庚○○強拉下車，且隨即對告訴人庚○○一陣痛毆，此
    有現場監視錄影畫面之勘驗筆錄及擷圖照片在卷可參(詳簡
    上卷第96-102、107-140頁)，可見被告3人聚集在該處，其
    目的即為毆打告訴人庚○○，絕非偶然在該處與告訴人庚○○一
    言不和方發生預料之外之肢體衝突。是被告3人主觀上即係
    為施強暴行為而聚集，進而下手實施強暴，所為完全符合刑
    法第150條第1項後段規定之構成要件。辯護人以前詞置辯，
    顯屬無稽。
  ㈢被告3人所為符合刑法第150條第2項第2款之加重規定
　1.按犯前項之罪(即刑法第150條第1項之罪)，而有下列情形之
    一者，得加重其刑至2分之1：二、因而致生公眾或交通往來
    之危險，刑法第150條第2項第2款定有明文。刑事法就「危
    險犯」之規定，有「具體危險犯」與「抽象危險犯」之分，
    而「具體危險犯」中之具體危險，使法益侵害之可能具體地
    達到現實化之程度，此種危險屬於構成要件之內容，需行為
    具有發生侵害結果之可能性（危險之結果），始足當之。因
    屬於構成要件事實，具體危險是否存在，需要加以證明與確
    認，事實審法院應以行為當時之各種具體情況以及已經判明
    的因果關係為根據，用以認定行為是否具有發生侵害法益的
    可能性。是具體危險犯中之具體危險，是「作為結果的危險
    」，學理上稱為「司法認定之危險」。刑法第150條第2項第
    2款係以「因而致生公眾或交通往來之危險」為其客觀構成
    要件，屬「具體危險犯」，就是否該當本罪需有積極之事證
    ，證明具體危險之事實，且此所謂具體危險，係指客觀上業
    已具備公眾及交通往來之危險狀態為已足，不以已經發生實
    害之結果為必要。
　2.經查，被告3人案發時聚集之上開巷道，原已較為狹窄，寬
    度僅能容納汽車單向通行，被告3人更於巷道中央對告訴人2
    人施以強暴行為，影響整個巷道之行進路線，導致當時有數
    輛欲通行該處之機車，須仰賴駕駛人以雙腳踏地之方式輔助
    行進並尋找縫隙通過，甚至須彎繞至路面邊線外側方能駛過
    等情，此經本院勘驗現場監視錄影畫面確認無誤，有勘驗筆
    錄及擷圖照片附卷可稽(詳簡上卷第96-102、107-140頁)。
    足見被告3人聚集在上開巷道即公共場所下手實施強暴之行
    為，已導致來往車輛無法順利通行，在通行時尚須騰移挪閃
    甚至被迫駛至路面邊線外，縱然未實際導致交通事故發生，
    亦已致生該處交通往來之危險，而符合刑法第150條第2項第
    2款規定之構成要件無疑。
　3.辯護人雖提出最高法院110年度臺上字第5869號判決，主張
    刑法第150條第2項第2款規定須以行為人在施以強暴行為時
    ，於車輛往來過程中有追逐之行徑方會構成，而本件並無此
    情形，是被告3人所為縱使符合刑法第150條第1項之規定，
    亦不符上開加重規定之要件云云(詳簡上卷第255頁)。按刑
    法第150條第2項第2款「因而致生公眾或交通往來之危險」
    ，係具體危險犯，祇須在公共場所或公眾得出入之場所聚集
    3人以上，施強暴脅迫，並有於車輛往來之道路上追逐等行
    為，造成公眾或交通往來危險之狀態為已足，不以損壞、壅
    塞陸路等公眾往來之設備或發生實害結果為必要，此固有最
    高法院110年度臺上字第5869號判決要旨可資參照。惟參諸
    該判決要旨，係在強調行為人聚集施強暴行為時，縱使未達
    損壞或壅塞道路之程度(亦即若達此程度，則當然已致生公
    眾或交通往來危險)，若有在道路上追逐之行為，亦屬致生
    交通往來危險之情形。是以該判決之用意僅係將道路上追逐
    例示為致生交通往來危險情形之一，絕非將飛車追逐之行徑
    列為上開加重規定之必要條件，辯護人之主張顯有誤解。遑
    論被告3人行為時已極大程度阻礙本案狹窄巷道之車輛行進
    路線(如前述)，縱未完全達到上開判決意旨所稱壅塞道路之
    程度，亦已相去不遠，顯足生危險於來往車輛之行車安全。
    是辯護人以前詞置辯，毫無足採。
　㈣綜上，被告3 人犯行洵堪認定，均應依法論科。　
三、論罪科刑及上訴論斷　
  ㈠論罪及罪數
　1.核被告3人所為，均係犯刑法第277條第1項之傷害罪，及同
    法第150條第2項第2款、同條第1項後段之在公共場所聚集三
    人以上下手實施強暴因而致生交通往來危險罪。起訴書對被
    告3人所為雖僅論以同法第150條第1項後段之在公共場所聚
    集三人以上下手實施強暴罪，然檢察官於上訴時已請求論以
    同法第150條第2項第2款加重要件之罪名，而有變更起訴法
    條之意，本院自無庸再變更起訴法條。
　2.被告3人雖對告訴人2人下手實施強暴，然其等所犯之妨害秩
    序罪名，被害法益為國家法益，並非個人，故雖有數人被施
    以強暴，惟被害之國家法益仍屬單一，並無侵害數個法益之
    情事，此部分自仍屬單純一罪。又被告3人雖先由被告劉永
    平於上開農地徒手毆打告訴人庚○○後，又馬上在前揭道路中
    央徒手毆打、腳踹告訴人庚○○，而先後以複數舉動為傷害犯
    行，然係基於同一概括犯意，於密切接近之時間，在密接地
    點所為，且侵害同一告訴人之法益，依一般社會健全觀念，
    難以強行分開，在刑法評價上，以視為數個舉動接續施行之
    接續犯，而論以單一之傷害罪，較為合理（最高法院86年臺
    上字第3295號判決意旨參照）。
　3.被告3人如犯罪事實所示毆打告訴人2人所犯之傷害罪，暨以
    此妨害秩序而犯在公共場所聚集三人以上下手實施強暴因而
    致生交通往來危險罪，係以一行為同時觸犯上開罪名，為想
    像競合犯，其中就傷害告訴人2人部分，為同種想像競合犯
    ，所犯之傷害及妨害秩序2罪名則為異種想像競合犯，以上
    罪名應從一重論以在公共場所聚集三人以上下手實施強暴因
    而致生交通往來危險罪。
　4.按共犯在學理上，有「任意共犯」與「必要共犯」之分，前
    者指一般原得由一人單獨完成犯罪而由二人以上共同實施之
    情形，當然有刑法總則共犯規定之適用；後者係指須有二人
    以上之參與實施始能成立之犯罪而言；且「必要共犯」依犯
    罪之性質，尚可分為「聚合犯」與「對向犯」，其二人以上
    朝同一目標共同參與犯罪之實施者，謂之「聚合犯」，如刑
    法分則之公然聚眾施強暴、脅迫罪、參與犯罪結社罪、輪姦
    罪等是，因其本質上即屬共同正犯，故除法律依其首謀、下
    手實施或在場助勢等參與犯罪程度之不同，而異其刑罰之規
    定時，各參與不同程度犯罪行為者之間，不能適用刑法總則
    共犯之規定外，其餘均應引用刑法第28條共同正犯之規定（
    最高法院81年臺非字第233號判決先例意旨參照）。查被告3
    人就其等所犯之上開犯行，有犯意聯絡及行為分擔，自應論
    以共同正犯。又按刑法條文有「結夥3人以上」者，主文無
    加列「共同」之必要（最高法院79年度台上字第4231號判決
    參照），而同法第150條第1項後段以「聚集3人以上」為構
    成要件，應為相同解釋，故本案主文亦不贅冠「共同」之字
    詞，附此敘明。
　㈡刑之加重減輕　
　1.累犯(不予加重)
　⑴按司法院釋字第775 號解釋，依解釋文及理由之意旨，係指
    構成累犯者，不分情節，一律加重最低本刑，於不符合刑法
    第59條所定要件之情形下，致生行為人所受之刑罰超過其所
    應負擔罪責之個案，不符罪刑相當原則、比例原則。於此範
    圍內，在修正累犯規定前，為避免發生上述罪刑不相當之情
    形，法院就該個案應裁量是否加重最低本刑；依此，若個案
    量處最低法定刑，又無適用刑法第59條減輕規定之情形，法
    院應依此解釋意旨裁量不予加重最低本刑（最高法院108 年
    度臺上字第1512號、108 年度臺上字第1287號、108 年度臺
    上字第1280號、108 年度臺上字第1111號、108 年度臺上字
    第976 號、107 年度臺上字第4184號、108 年度臺上字第33
    8 號、108 年度臺上字第3526號、108 年度臺上字第3123號
    判決意旨參照）。查被告吳文民前因妨害電腦使用、散布猥
    褻物品等案件，經本院以107 年度簡字第1654號判決處有期
    徒刑3月、4月確定，復因恐嚇危害安全之案件，經本院以10
    7年度簡字第2458號判決處有期徒刑2月確定，上開各案經本
    院以108年度聲字第361號裁定定應執行有期徒刑7月確定，
    於109 年2 月17日徒刑執行完畢出監等情，有臺灣高等法院
    被告前案紀錄表在卷可參。則其受徒刑執行完畢後，5 年以
    內故意再犯本件有期徒刑以上之罪，為累犯。惟被告吳文民
    在本案所犯之妨害秩序罪名，經本院認量處最低法定刑即已
    足評價其行為之不法內涵，復無從依刑法第59條規定減輕其
    刑(均如後述)，依上開說明，自應裁量是否加重其刑。衡酌
    被告吳文民上開構成累犯之前案紀錄，與其本件所犯之罪，
    犯罪類型與罪質尚不盡相符，無從遽認其有特別惡性或對刑
    罰反應力特別薄弱；且其犯後業已坦承全部犯罪，並考量其
    所犯之罪之法定最低本刑已屬非輕，爰不依刑法第47條規定
    加重其刑。
　⑵又按最高法院刑事大法庭111年4月27日110年度臺上大字第56
    60號裁定意旨，已於理由揭示：「本院刑事大法庭之裁定，
    除因依法院組織法第51條之10規定，對提案庭提交之案件有
    拘束力外，基於預測可能性及法安定性之精神，並無溯及既
    往之效力。故本裁定宣示前各級法院所踐行之訴訟程序及裁
    判，與本裁定意旨不符者，尚無從援引為上訴或非常上訴之
    理由。是以，於本裁定宣示前，下級審法院在檢察官未主張
    或盡其舉證、說明責任之情形下，業依職權調查，因而論以
    累犯，本乎前科形成累犯處斷刑或作為宣告刑事由之裁量，
    只須滿足其一，其評價即足，上級審法院自不能據以撤銷原
    判決，應予指明」。準此，原審係於最高法院大法庭上開刑
    事裁定前，依職權調查，並因而對被告吳文民論以累犯(惟
    亦裁量不予加重其刑)，尚無違背前開裁定意旨可言，附此
    敘明。
　2.刑法第150條第2 項第2款之加重規定　
　  查被告3人所為符合刑法第150條第2 項第2款之加重規定，
    業如前述。上開規定係就犯罪類型變更之個別犯罪行為得裁
    量予以加重，成為另一獨立之罪名，固屬於刑法分則加重之
    性質；惟依該規定，法院對於是否加重其刑，有自由裁量之
    權(是倘未依該項規定加重，其法定最輕本刑及最重本刑應
    無變化，是如觸犯刑法第150 條第2 項第2 款、第1 項後段
    之罪，經宣告6月以下有期徒刑，自仍符合刑法第41條第1 
    項前段所規定得易科罰金之要件)。審酌被告3人均已坦承犯
    行，且其等聚集之公共場所即上揭道路，終究僅為狹窄之巷
    道，並非國道或一般多線道，來往車輛縱使正常行駛，車速
    亦非甚快。是被告3人所為雖已致生交通往來之危險，然所
    生危險尚非甚鉅，亦未實際造成其他用路人受傷，因認未加
    重前之法定刑即足以評價被告3人之犯行，尚無加重其刑之
    必要，併予敘明。
　3.本件無從依刑法第59條規定酌減其刑
    辯護人雖主張被告3人僅係偶然聚集於案發地點，其等所為
    本質上僅屬傷害行為，其等所犯之妨害秩序犯行縱依法定最
    輕本刑處罰，仍嫌過重，應有刑法第59條減刑規定之適用云
    云（詳簡上卷第256-257頁）。惟按刑法第59條之酌量減輕
    其刑，必於犯罪之情狀，在客觀上足以引起一般同情，認為
    即予宣告法定低度刑期，猶嫌過重者，始有其適用（最高法
    院51年台上字第899號判決意旨參照）。經查，被告3人聚集
    於案發地點之目的並非辯護人所稱之偶然聚集，而係為下手
    施強暴而來，此業經本院認定如前，何況被告3人聚集於屬
    公共場所之上開巷道，所為之強暴行為已致生交通往來之危
    險，此亦如前述；固然本院裁量後並未再就其等所為加重其
    刑，惟其等之行為對於社會秩序仍已造成相當之危害，對照
    其等所犯在公共場所聚集三人以上下手實施強暴因而致生交
    通往來危險罪之最輕法定本刑，並無情輕法重或刑罰過苛之
    情，本院自無從依刑法第59條規定酌減其刑。
  ㈢上訴論斷
　　原審審理結果，認被告3人犯在公共場所聚集三人以上下手
    實施強暴罪之罪證明確，並予論罪科刑，固非無見。惟查，
　　被告3人所為已符合刑法第150條第2 項第2款之加重規定，
    而應論以該款及同法第150條第1項後段之在公共場所聚集三
    人以上下手實施強暴因而致生交通往來危險罪，業如前述。
    是檢察官及被告3人上訴意旨指摘原審對被告3人所量處之刑
    度有所不當乙節，雖未必有據。然檢察官上訴意旨所指原審
    未認定被告3人所為已致生交通往來危險，而有認定事實及
    適用法律之違誤，為有理由，自應由本院上訴審予以撤銷改
    判。
　㈣刑之裁量　
    爰以行為人之責任為基礎，審酌被告3人所為使告訴人2人受
    有犯罪事實欄所示傷害，且係聚集於屬公共場所之道路所為
    ，不僅有害社會秩序，亦致生交通往來之危險，實值非難；
    復考量其等以犯罪事實欄所示方式毆打告訴人2人之犯罪手
    段，以及告訴人2人所受傷勢之嚴重程度；並念及其等聚集
    之人數僅為刑法第150條第1項後段之法定最低人數，且係在
    車速較慢之巷道對告訴人2人實施強暴，所生交通往來危險
    尚屬有限，亦未造成用路人或其他在場人受有何實際損害；
    另考量被告3人犯後終能坦承犯行，係因賠償金額未達成共
    識方未能與告訴人2人達成民事和解（詳簡上卷第149頁告訴
    人2人之刑事陳報狀）；再酌以被告3人之犯罪動機係因與告
    訴人2人間有土地使用糾紛，以及其中被告劉永平、蔡永元
    案發前未曾因犯罪遭法院判處罪刑，被告吳文民案發前則有
    妨害電腦使用及散布猥褻物品、恐嚇危害安全等前案紀錄(
    以上詳臺灣高等法院被告前案紀錄表)；兼衡告訴代理人於
    審判程序所述之量刑意見（詳簡上卷第255頁），暨衡諸被
    告蔡永元領有中低收入戶證明(詳簡上卷第151頁)，以及被
    告劉永平自承高職畢業之智識程度、從事材料銷售業務、月
    入約新臺幣(下同)5萬元至6萬元、已婚並有2名未成年子女
    ，與配偶及子女同住；被告蔡永元自承高職畢業之智識程度
    、從事不鏽鋼工程業、月入約5萬元、已婚並有2名子女(其
    中1名已成年)，與配偶、子女、媳婦、孫子同住；被告吳文
    民自承高職肄業之智識程度、從事工地鐵工、月入約3萬元
    至4萬元、已婚並有1名未成年子女，與配偶及子女同住等家
    庭經濟生活狀況（以上詳簡上卷第253頁）之一切情狀，最
    後考量被告3人在本件犯罪參與程度並無明顯高低之分，且
    其等所犯之罪法定最輕本刑已非屬輕微，爰對被告3人量處
    如主文所示之刑，並均諭知易科罰金之折算標準。
　㈤緩刑與否
　　辯護人雖請求給與被告3人緩刑宣告云云(詳簡上卷第257頁)
    。惟查：
　1.被告吳文民部分
　　按刑法第74條所規定得宣告緩刑者，以未曾受有期徒刑以上
    刑之宣告，或前受有期徒刑以上刑之宣告，執行完畢或赦免
    後，5年以內未曾受有期徒刑以上刑之宣告為要件。查被告
    吳文民於本判決5年內有上開累犯部分所載因故意犯罪受有
    期徒刑宣告之前案紀錄，揆諸前揭說明，其顯不符緩刑之條
    件而不得宣告緩刑。
　2.被告劉永平、蔡永元
　⑴按緩刑屬於刑罰權作用之一環，具有刑罰權之具體效應，亦
    即犯罪行為人因其犯罪行為而受論罪科刑，具有明確之刑罰
    宣示，但因基於刑事政策考量，認為其不需進入機構性處遇
    接受刑罰之執行較為適當，乃設定一定觀察期間，並配合緩
    刑期內附條件機制。最高法院特別指出：緩刑之宣告，除應
    具備一定條件外，並須有可認為以暫不執行刑罰為適當之情
    形，始得為之（最高法院90年度臺上字第4406號判決參照）
    。是以，法院審酌是否對犯罪行為人宣告緩刑時，應考量犯
    罪行為人與被害人關係修復情形，以及該犯罪行為對於法益
    之侵害程度，倘犯罪行為人未能補償被害者所受損害，復無
    暫不執行刑罰為適當之情形，即不宜宣告緩刑，否則，不僅
    對犯罪行為人不足生警惕之效，更無法反映犯罪行為人犯行
    侵害法益之嚴重性，亦難以達到刑法應報、預防、教化之目
    的。
　⑵被告劉永平、蔡永元2人先前雖未曾因故意犯罪受有期徒刑以
    上刑之宣告(如前述)，形式上符合刑法第74條第1項第1款之
    構成要件。惟查，其等在本件固坦承犯行，然觀諸其等之上
    訴理由(詳簡上卷第53-57頁被告3人之上訴理由狀)，對於其
    等所為是否符合妨害秩序罪名之構成要件，仍多所爭執，是
    其等針對本件犯行危害社會秩序暨交通往來危險乙事，是否
    自始至終均有真摯之悔意，已有可疑。何況本件被告3人在
    道路上突攔下告訴人2人並旋即一陣痛毆，告訴人2人應於本
    案受到相當之生理與心理創傷，然被告3人仍未能與告訴人2
    人達成民事和解(如前述)，而未妥適修復其等與告訴人2人
    間之關係，亦未獲得告訴人2人之諒解。準此，本件尚不適
    合為緩刑之宣告，辯護人為被告劉永平、蔡永元2人請求緩
    刑宣告，亦無理由。　　
據上論斷，應依刑事訴訟法第455 條之1 第1 項、第3 項、第36
9 條第1 項前段、第364 條、第299 條第1 項前段，刑法第150
條第2項第2款、第1項、第55條前段、第28條、第41條第1 項前
段，刑法施行法第1 條之1 第1 項，判決如主文。
本案經檢察官陳志銘提起公訴，檢察官鍾葦怡提起上訴，檢察官
梁詠鈞到庭執行職務。
中　　華　　民　　國　　111 　年　　9 　　月　　30　　日
                  刑事第三庭    審判長法　官  張瑋珍
　　　　　　　　　                    法  官  翁碧玲
　　　　　　　　　                    法  官  彭志崴
以上正本證明與原本無異。
不得上訴。
中　　華　　民　　國　　111 　年　　9 　　月　　30　　日
　　　　　　　　　　　　　　　　　　　書記官　黃淑菁

附錄本案論罪科刑法條
刑法第150條
在公共場所或公眾得出入之場所聚集三人以上，施強暴脅迫者，
在場助勢之人，處1年以下有期徒刑、拘役或10萬元以下罰金；
首謀及下手實施者，處6月以上5年以下有期徒刑。
犯前項之罪，而有下列情形之一者，得加重其刑至二分之一：
一、意圖供行使之用而攜帶兇器或其他危險物品犯之。
二、因而致生公眾或交通往來之危險。
中華民國刑法第277條
傷害人之身體或健康者，處5年以下有期徒刑、拘役或50萬元以
下罰金。
犯前項之罪，因而致人於死者，處無期徒刑或7年以上有期徒刑
；致重傷者，處3年以上10年以下有期徒刑。